【裁判字號】    99,訴,508
【裁判日期】    990527
【裁判案由】    妨害性自主罪
【裁判全文】
臺灣高雄地方法院刑事判決               99年度訴字第508號
公  訴  人  臺灣高雄地方法院檢察署檢察官
被      告  丁○○
上列被告因妨害性自主罪案件，經檢察官提起公訴（99年度偵字
第18號），本院判決如下：
    主  文
丁○○對於十四歲以上未滿十六歲之女子為性交，處有期徒刑伍
月；又對於十四歲以上未滿十六歲之女子為性交，處有期徒刑伍
月。應執行有期徒刑玖月。
    事  實
一、丁○○於民國98年7 月初某日經由電話交友認識14歲以上未
    滿16歲之甲 女（83年1 月出生，真實姓名年籍詳卷，卷內代
    號0000-0000 ），並進而成為男女朋友，且其在與甲 女通話
    過程中知悉甲 女就讀高中（職）一年級，已預見甲 女可能係
    14歲以上未滿16歲之女子，竟仍先後2 次基於對14歲以上未
    滿16歲之女子為性交之不確定故意，分別為下列行為：(一)於
    98年7 月間某日上午，在高雄市新興區新堀江某MTV 店內之
    包廂，於未違反甲 女之意願情形下，以將其陰莖插入甲 女陰
    道內之方式，與甲 女為性交行為1 次；(二)於98年10月25日下
    午某時許，在其位於高雄市鹽埕區○○○路99巷8 之1 號住
    處，於未違反甲 女之意願情形下，以將其陰莖插入甲 女陰道
    內之方式，再與甲 女為性交行為1 次。
二、案經甲 女之母（代號0000-0000甲，下稱B 女）訴由高雄市政
    府警察局乙○分局移送臺灣高雄地方法院檢察署檢察官偵查
    起訴。
    理  由
壹、證據能力之認定：
一、按被告以外之人於偵查中向檢察官所為陳述，除顯有不可信
    之情況者外，得為證據，刑事訴訟法第159 條之1 第2 項定
    有明文。經查，證人甲 女於檢察官偵查中所為之證述，性質
    上雖屬傳聞證據，惟係偵查中向檢察官所為之證述，並經具
    結，且無顯有不可信之情況，衡諸上開規定，自具有證據能
    力。
二、按被告以外之人（包括證人、鑑定人、告訴人、被害人及共
    同被告等）於審判外之陳述雖不符前4 條（刑事訴訟法第15
    9 條之1 至159 條之4 ）之規定，而經當事人於審判程序同
    意作為證據，法院審酌該言詞陳述或書面陳述作成時之情況
    ，認為適當者，亦得為證據；當事人、代理人或辯護人於法
    院調查證據時，知有刑事訴訟法第159 條第1 項不得為證據
    之情形，而未於言詞辯論終結前聲明異議者，視為有前項之
    同意，刑事訴訟法第159 條之5 定有明文。經查，證人甲 女
    、B 女於警詢中所為證述，其性質雖屬傳聞證據，然渠等所
    為之上開警詢筆錄內容，業經本院審理時予以提示並告以要
    旨，且各經檢察官及被告等人表示意見，當事人已知上述筆
    錄內容乃傳聞證據，已表示同意作為證據（見院一卷第13頁
    、院二卷第15頁反面）及未於言詞辯論終結前對該筆錄內容
    異議，本院審酌上開筆錄作成時之情況，亦無不當取供等情
    形，認為以之作為本案之證據亦屬適當，衡諸上開規定，自
    具有證據能力。
貳、實體部分：
一、訊據被告丁○○固坦承有於犯罪事實所載時、地與甲 女發生
    性交行為2 次，惟矢口否認有對於14歲以上未滿16歲之女子
    為性交犯行之故意，並辯稱：我知道甲 女為高一，但不知甲
    女未滿16歲云云。經查：
  (一)上揭犯罪事實，除被告是否知悉甲 女為14歲以上未滿16歲之
    女子外，其餘均據被告於本院審理時供承不諱（見院一卷第
    12、13頁、院二卷第15頁反面），並經證人甲 女於警詢、檢
    察官偵查中及本院審理時證述綦詳在卷（見偵卷第3 、4 、
    14、15頁、院二卷第16至18頁），復有性侵害案件被害人調
    查表、受理疑似性侵害事件驗傷診斷書各1 紙在卷可佐（見
    偵卷第27頁真實姓名代號對照表封套袋內）。又甲 女係83年
    1 月出生，在被告為本案犯行之2 時點（即98年7 月間某日
    、98年10月25日），均為14歲以上未滿16歲之女子，有代號
    與真實姓名對照表1 紙在卷可稽（見偵卷第27頁真實姓名代
    號對照表封套袋內）。
  (二)被告雖以前揭情詞置辯。然而：
  １、按刑法第227 條第1 項至第4 項之對於未滿14歲之男女，
      或對於14歲以上未滿16歲之男女為性交或猥褻罪，固不以
      行為人明知被害人為未滿14歲，或14歲以上未滿16歲之人
      為絕對必要，若其有與未滿14歲，或14歲以上未滿16歲之
      人性交之不確定故意者，亦應成立上開罪名。又此所謂之
      「不確定故意」，係指行為人雖不知被害人係未滿14歲，
      或係14歲以上未滿16歲之人，但其主觀上已預見被害人可
      能係未滿14歲，或係14歲以上未滿16歲之人，竟仍執意為
      之，而不違背其本意者而言（最高法院93年度台上字第35
      57號判決意旨參照）。是現行刑法第227 條第3 項對於14
      歲以上未滿16歲之女子為性交，不以行為人明知其年齡為
      要件，其有對於14歲以上未滿16歲女子性交之不確定故意
      ，亦應成立上開罪名。
  ２、經查，被告於98年7 月間某日、98年10月25日先後2 次對
      甲 女為性交之行為時，甲 女確均為14歲以上未滿16歲之女
      子甚明，已詳如前述。又甲 女與被告發生性交行為之前，
      在與被告聯絡時已有告知被告其為高一等情，業據證人甲
      女於偵訊及本院審理時結證明確在卷（見偵卷第15頁、院
      二卷第16頁），並經被告於本院審理時自承：我知道甲 女
      是高一等語明確（見院一卷第12頁、院二卷第18頁反面、
      第20頁），是被告與甲 女發生性交行為前，已知悉甲 女為
      高中（職）一年級之學生乙節，自堪以認定。
  ３、甲 女既就讀高中（職）一年級，以一般就學通例推算即6
      歲上小學，12歲就讀國中一年級，15歲就讀高中（職）一
      年級，則被告就甲 女年齡係未滿16歲之女子乙節，自已可
      預見。另被告當時已成年，其與甲 女電話交談及帶同甲 女
      前往MTV 店觀看MTV 時，已有相當時間可判斷甲 女真實年
      齡或詢問甲 女之生日、年次等，且被告若確實無與14歲以
      上未滿16歲之女子為性交之不確定故意，衡諸常情，被告
      理當向甲 女詢問出生年月日或實際年齡，並應在發生性行
      為前即請求查看甲 女身分證、學生證或健保卡以確認甲 女
      真實年齡以免觸法，然被告竟未為之。復佐以被告於本院
      審理時供承：「（有無任何依據或確信甲 女滿16歲？）沒
      有想過這個問題」（見院二卷第20頁），足見被告對甲 女
      可能係14歲以上未滿16歲之女子，與之發生性交行為會觸
      法，毫無所謂，縱甲 女為未滿16歲之女子，亦不違其本意
      ，而執意與甲 女發生性交行為，其有與14歲以上未滿16歲
      之女子性交之不確定故意，實屬灼然甚明。被告上開所辯
      ：我知道甲 女為高一，但不知甲 女未滿16歲，沒有對於14
      歲以上未滿16歲之女子為性交犯行之故意云云，為犯後卸
      責之詞，不足採信。
  ４、至證人甲 女於偵訊中雖證稱：他知我未滿16歲云云，然與
      證人甲 女於本院審理時證述：我沒有很清楚告訴他說我未
      滿16歲等語，已有不符，且證人甲 女於上開偵訊中復未一
      併證述被告知悉其年齡所憑之依據（如曾告知年齡或被告
      曾看過甲 女之身分證等證件），故證人甲 女上開偵訊中之
      證述，未為本院所採。又證人甲 女於本院審理時證稱：我
      沒有很清楚告訴他說我未滿16歲等語，雖難認被告已「明
      知」甲 女為14歲以上未滿16歲之女子，然本院依前述卷內
      事證，已足以認定被告有對14歲以上未滿16歲之女子為性
      交之不確定故意（詳上述），是證人甲 女於本院審理時上
      開證述，尚難採為被告有利之認定，均附此敘明。
  (三)綜上所述，被告有事實欄所載犯行，事證明確，其上開所辯
    ，為犯後卸責之詞，不足採信。本案事證明確，被告犯行洵
    堪認定，應予依法論科。
二、核被告先後2 次所為，均係犯刑法第227 條第3 項之對於14
    歲以上未滿16歲之女子為性交罪。被告所犯對於14歲以上未
    滿16歲之女子為性交罪，雖係對未滿18歲少年故意犯罪，然
    因刑法第227 條第3 項，已將「對於14歲以上未滿16歲之男
    女」列為犯罪構成要件，係以被害人年齡所設特別規定，自
    無庸再依兒童及少年福利法第70條第1 項加重科刑，併予敘
    明。被告先後2 次對於14歲以上未滿16歲之女子為性交犯行
    ，犯意各別，行為互殊，應分論併罰。爰審酌甲 女為14歲以
    上未滿16歲之少女，就性自主權之觀念未臻成熟完備，仍有
    特別加以保護必要之情形下，被告竟仍先後2 次對甲 女為事
    實欄所載性交犯行，侵害甲 女之身體健康及人格發展。另衡
    以被告前無犯罪前科紀錄，有臺灣高等法院被告前案紀錄表
    1 份在卷可稽，素行良好，其與甲 女為男女朋友，未能控制
    性慾致罹刑典，被告犯後坦承大部分犯罪事實（除否認知悉
    甲 女年齡外）及其犯罪之動機、目的、手段、智識程度（高
    職畢業）、生活狀況等一切情狀，認公訴人求處之刑，略屬
    過重，酌情量處如主文所示之刑，並定其應執行之刑，以示
    懲儆。
據上論斷，應依刑事訴訟法第299 條第1 項前段，刑法第227 條
第3 項、第51條第5 款，判決如主文。
本案經檢察官丙○○到庭執行職務。
中    華    民    國    99    年    5     月    27    日
                  刑事第五庭審判長法  官  廖建瑜

                                  法  官  林裕凱

                                  法  官  林永村
以上正本證明與原本無異。
如不服本判決應於收受本判決後10日內向本院提出上訴書狀，並
應敘述具體理由，如未敘述上訴理由者，應於上訴期間屆滿後20
日內補提理由書狀於本院（均須按他造當事人之人數附繕本）「
切勿逕送上級法院」。
中    華    民    國    99    年    5     月    27    日
                                  書記官  王珮樺
附錄本案論罪科刑之法條
中華民國刑法第227條
（未成年人）
對於未滿十四歲之男女為性交者，處3 年以上10年以下有期徒刑
。
對於未滿十四歲之男女為猥褻之行為者，處6 個月以上5 年以下
有期徒刑。
對於十四歲以上未滿十六歲之男女為性交者，處7 年以下有期徒
刑。
對於十四歲以上未滿十六歲之男女為猥褻之行為者，處3 年以下
有期徒刑。
第1 項、第3 項之未遂犯罰之。

司法院資訊處製作；財團法人民間司法改革基金會備份。
